最高法院刑事判決　　　　　　　　　　　　　　　八十六年度台上字第三六一六號
　　上　訴　人　甲○○
　　選任辯護人　楊慧娟律師
右上訴人因過失致人於死案件，不服台灣高等法院台南分院中華民國八十五年八月七
日第二審判決（八十五年度上訴字第九○七號，起訴案號：台灣台南地方法院檢察署
八十四年度偵字第一一五六九號），提起上訴，本院判決如左：
    主  文
上訴駁回。
    理  由
按刑事訴訟法第三百七十七條規定，上訴於第三審法院，非以判決違背法令為理由，
不得為之。是提起第三審上訴，應以原判決違背法令為理由，係屬法定要件。如果上
訴理由狀並未依據卷內訴訟資料，具體指摘原判決不適用何種法則或如何適用不當，
或所指摘原判決違法情事，顯與法律規定得為第三審上訴理由之違法情形，不相適合
時，均應認其上訴為違背法律上之程式，予以駁回。本件上訴意旨略稱：上訴人甲○
○係起重機操作之合格人，其專業及應注意之事項應為起重機之操作及所吊物品本身
之安全，至於羅馬柱安裝之專業並非起重機人員操作訓練之項目，原審以羅馬圓柱施
工之專業程序強加上訴人有應注意及能注意之義務，其判斷有違經驗及證據法則。而
本件整修安裝之羅馬柱於建造之初即由被害人吳長利設計施工，則其嗣後承包修復時
，對於該吊在四樓頂端之混凝土塊，僅係由一條鐵線拉引，下端無其他支撐等結構，
及其是否有掉落危險，應如何施工始不致發生危險，應知之甚稔，自當注意防止危險
之發生，上訴人僅係受僱操作起重機，並受其指揮，依其指示之方法吊起羅馬柱，所
應注意之事項是起重機之操作及所吊物品本身之安全，對於該四樓頂端之混凝土塊之
結構如何，有無隨時掉落之危險，並不知悉，亦非上訴人所能注意。上訴人對於起重
機之操作並無任何失當，而混凝土塊之掉落係出於本身未有堅固接著，並非上訴人操
作起重機或吊起物品本身之行為所引起，上訴人並無過失責任。原判決未審酌被害人
遭四樓屋緣之混凝土塊掉落砸到之危險，上訴人是否有預見之可能，為其是否能注意
而不注意之先決問題，乃僅就上訴人應注意而不注意之點加以論斷，而於上訴人能否
注意之事實關係並未依法審認，遽令上訴人負過失致人於死之罪責，其認事用法，難
謂無違誤。又上訴人係基於道義賠償被害人家屬新台幣十五萬元，並非承認有過失責
任等語。
惟查證據之證明力由法院自由判斷之，為刑事訴訟法第一百五十五條第一項所明定，
此項自由判斷職權之行使，苟係基於普通日常生活之經驗，而非違背客觀上應認為確
實之定則者，即屬合於經驗法則，不容當事人任意指摘其違法。本件原判決認定上訴
人有業務過失致人於死犯行，係綜合上訴人之供述，告訴人吳惠子、證人林天助之證
言，卷附之檢察官督同法醫相驗所製作之相驗屍體證明書、驗斷書、勘驗筆錄，台灣
省政府勞工處南區勞工檢查所鑑定函、台灣省建築師公會台南市辦事處鑑定書等相關
證據，並說明依上開台灣省政府勞工處南區勞檢所鑑定結果，本件肇事之原因為被害
人與上訴人將羅馬柱之圓柱吊起組合時，可能碰觸、搖動連接於四樓之混凝土塊，當
移動式起重機將圓柱吊開時，因四樓之混凝土塊與屋緣僅係利用Ｌ型凹槽連結在一起
，在凹槽之連結力無法抵抗混凝土塊之重量下，混凝土塊掉落砸到二樓工作之被害人
，而一起落至地面，被害人送醫不治死亡（見相驗卷第三十八頁至四十頁）。上訴人
亦供承與被害人將羅馬柱之圓柱吊起組合時，有碰觸四樓基座部（見相驗卷第七頁背
面、第四十四頁背面、第一審卷第十四頁、第十九頁）。而上訴人係以駕駛移動式起
重機為業，並曾接受移動式起重機操作人員之訓練合格，於操作起重機施工時，自應
注意因四樓之混凝土塊與屋緣僅係利用Ｌ型凹槽連結在一起，應避免碰觸、搖動連接
於四樓之混凝土塊，而依當時情形並非不能注意，竟疏未注意，於操作起重機時貿然
碰觸連接於四樓屋緣處之混凝土塊，致四樓之混凝土塊凹槽之連結力無法抵抗混凝土
塊之重量下，掉落砸到被害人，而一起落至地面，因多發性腦損傷合併腦出血而死，
上訴人自應負過失責任。雖被害人係該羅馬型圓柱之原始設計及施工者，於承包修復
工作時，對其結構及施工應注意之事項知之甚稔，原應注意先行將該混凝土塊拆下後
，重新安裝，方不致發生危險，乃被害人為求省工、省時，未先將混凝土塊拆卸，而
欲以接裝之方式，冒險施工，對該施工所可能造成之危險，被害人應負大部分之過失
責任，但上訴人仍難辭過失罪責，且上訴人之過失與被害人之死亡，又有相當因果關
係等調查證據之結果，因而撤銷第一審諭知無罪之判決，改判論處上訴人從事業務之
人，因業務上之過失致人於死罪刑。已詳予說明其所憑之證據及認定之理由，並就上
訴人否認有過失致人於死犯行及其所辯各節，何以不足採信，予以指駁說明綦詳。所
為論斷，均有卷存資料可資覆按，從形式上觀察，並無所謂違背法令之情形存在。查
刑法第十四條第一項第二項分別規定過失行為之態樣，前者係應注意能注意而不注意
，對於犯罪事實之發生，並無預見；後者則為預見其發生而確信其不發生，對於犯罪
事實之發生，本有預見，由於自信不致發生，疏於防虞，終於發生，二者態樣並不相
同。但行為人只要合乎其中之一，即應負過失責任。原判決係綜合卷存證據，認定上
訴人於駕駛操作起重機組合羅馬柱時，本應注意，避免碰觸、搖動連接於四樓之混凝
土塊，依當時情形並非不能注意，竟疏未注意，於操作起重機時貿然碰觸連接於四樓
之混凝土塊，而肇事致被害人死亡，其所論之過失責任係屬刑法第十四條第一項之過
失行為，只須應注意能注意而不注意即可成立，縱使對於犯罪事實之發生，並無預見
，亦不影響其過失責任。上訴意旨指摘原判決對被害人遭四樓屋緣處之混凝土塊掉落
砸到之危險，上訴人是否有預見之可能未加審認，而僅就上訴人應注意而不注意之點
加以論斷，即認定其有過失責任，適用法律有所違誤云云，尚非依卷存資料執為指摘
之適法第三審上訴理由。況過失責任之有無，為事實認定問題，乃屬事實審法院之職
權。上訴意旨對於原判決依據前開證據所為之事實認定及證據之取捨，究竟違反如何
之證據法則，並未依卷內訴訟資料具體予以指摘，徒以自己說詞，對於原審自由判斷
證據證明力之職權行使，以及原判決理由已說明之事項，泛指其違法，再為單純事實
上之爭執，難謂適法之第三審上訴理由。是上訴意旨所指摘原判決違法情形，核與法
律規定得為第三審上訴理由之違法情形，不相適合。衡以前開說明，其上訴為違背法
律上之程式，應予駁回。
據上論結，應依刑事訴訟法第三百九十五條前段，判決如主文。
中      華      民      國    八十六    年      六      月     十九     日
                              最高法院刑事第七庭
                                  審判長法官  董  明  霈
                                        法官  丁  錦  清
                                        法官  賴  忠  星
                                        法官  林  茂  雄
                                        法官  洪  耀  宗
      右正本證明與原本無異
                                              書  記  官
中      華      民      國    八十六    年      六      月    二十七    日
